臺灣臺北地方法院交通事件裁定　　 　　96年度交聲字第175號
　　異　議　人
　　即受處分人　乙○○
上列受處分人因違反道路交通管理處罰條例案件，對於交通部公
路總局臺北區監理所中華民國九十六年一月三十一日所為之處分
（原處分案號：北監營裁字第裁四○—ＡＭ0000000號）
聲明異議，本院裁定如下：
    主    文
異議駁回。
    理    由
一、(一)按「行為後法律或自治條例有變更者，適用行政機關最初
    裁處時之法律或自治條例；但裁處前之法律或自治條例有利
    於受處罰者，適用最有利於受處罰者之規定」，行政罰法第
    五條定有明文；又「道路交通管理處罰條例」所定罰鍰、吊
    扣吊銷證照、記點等裁罰，係屬行政罰法中所稱行政罰之性
    質，應適用前開行政罰法第五條有關法律變更比較之規定。
    查本件異議人即受處分人於民國九十五年六月二日行為後，
    道路交通管理處罰條例第六十條第二項第三款、第六十三條
    第一項第一款，均於九十五年七月一日修正公布施行，比較
    該條例第六十條第二項第三款修正前後之規定，對於不遵守
    道路交通標線之指示之違規行為，均處汽車駕駛人新臺幣（
    下同）九百元以上一千八百元以下罰鍰，並無不同，惟修正
    前該條例第六十三條第一項第一款規定就該行為尚須記違規
    點數一點，而修正後則刪除該記點處罰，是裁處前之舊規定
    顯無較有利於受處分人之情形，本件依前揭行政罰法第五條
    規定，應適用行政機關最初裁處時之法律即修正後道路交通
    管理處罰條例規定論處。(二)次按雙白實線設於路段中，用以
    分隔同向車道，並禁止變換車道，道路交通標誌標線號誌設
    置規則第一百四十九條定有明文；又汽車駕駛人不遵守道路
    交通標誌、標線、號誌之指示，而本章各條無處罰之規定者
    ，處新臺幣（下同）九百元以上一千八百元以下罰鍰，修正
    後道路交通管理處罰條例第六十條第二項第三款亦有明文。
二、本件異議人即受處分人乙○○於民國九十五年六月二日十六
    時十二分，駕駛車號Ｖ四－七八三號營業小客車，在臺北市
    新生高架橋，因高架道路出入口跨越禁止變換車道線（雙白
    線）行駛，為臺北市政府警察局中山分局員警舉發，受處分
    人於應到案日期前申訴，經原處分機關交通部公路總局臺北
    區監理所審查結果，仍認受處分人有「不遵守道路交通標線
    之指示」之違規行為，而依道路交通管理處罰條例第六十條
    第二項第三款規定，處罰鍰九百元之事實，有臺北市政府警
    察局舉發違反道路交通管理事件通知單（北市警交大字第Ａ
    Ｍ0000000號）、交通部公路總局臺北區○○○○○
    道路交通管理事件裁決書（北監營裁字第裁四○—ＡＭ00
    00000號）、舉發相片二紙附卷可稽。
三、受處分人異議意旨略以：舉發當時路段前方匝道應有事故發
    生，造成車多回堵現象，依據採證照片內容顯示伊後方車輛
    也正準備調轉車頭變換車道，可見前方匝道車多回堵之嚴重
    ，伊依當時路況及行車需要變換車道，以利後方行車交通順
    暢，跨越雙白線變換車道行為乃情非得已，伊是情有可原，
    不得不跨越，且臺北市道路到處都有畫雙白線，行車不壓到
    也很困難，爰對原處分不服，依法聲明異議云云。
四、訊據受處分人自承於前揭時地，駕駛車號Ｖ四－七八三號營
    業小客車，跨越雙白實線變換車道行駛之事實，惟矢口否認
    構成何違規行為。經查：
(一)、受處分人前揭違規事實，業據證人即舉發員警甲○○於本院
    調查中證稱：伊於九十五年六月二日在新生北路高架橋出入
    口執行勤務，該地點是伊分局轄區內經常會有車輛跨越雙白
    線的違規地點，因為那裡剛好是高架橋匣道口，常常因此發
    生車禍，為了避免違規造成車禍事故，所以派人在該處注意
    有無跨越雙白線，當時伊等持續拍照後再依據相片狀況舉發
    ，從相片中很明顯可以看出當時受處分人之車輛有跨越雙白
    線情形；關於舉發當天是否有受處分人所稱前方有事故的狀
    況，伊現在已經不復記憶等語（見本院九十六年三月九日訊
    問筆錄），且有卷附舉發相片二紙，顯示受處分人所駕駛車
    輛確有跨越雙白實線行駛等情可憑，本件受處分人有不遵守
    道路交通標線指示之違規行為，甚屬明確。
(二)、至受處分人雖辯稱：伊是因為舉發地點車多回堵，不得不變
    換車道云云。惟查受處分人所駕駛之車輛為營業小客車，並
    非救護車、救火車等負有緊急救護任務之車輛，而舉發違規
    時地亦查無證據顯示有何須緊急避難之事由發生；受處分人
    所稱前方可能有事故發生，造成車多回堵之情形，並非駕駛
    人得違規變換車道之法定阻卻違法事由。受處分人所辯，洵
    無可採。
五、綜上，本件受處分人確有跨越禁止變換車道之雙白實線行駛
    ，不遵守道路交通標線指示之違規行為，舉發機關之舉發並
    無違誤，原處分機關依（修正後）道路交通管理處罰條例第
    六十條第二項第三款規定，裁處受處分人罰鍰九百元，經核
    於法有據。受處分人之聲明異議為無理由，應予駁回。
六、據上論斷，依道路交通案件處理辦法第十九條，裁定如主文
    。
中　　華　　民　　國　九十六　年　　三　　月　十五　　日
  　　　　　　　　　　　交通法庭  法　官　孫　曉　青
上正本證明與原本無異。
如不服本裁定，應於裁定送達後五日內，向本院提出抗告狀。
                        　　      書記官  郭　錦　賢
中　　華　　民　　國　九十六　年　　三　　月　十九　　日
